臺灣臺南地方法院刑事判決　　　　　　　99年度訴字第1075號
公　訴　人　臺灣臺南地方法院檢察署檢察官
被　　　告　莊玉麟
指定辯護人　本院公設辯護人林宜靜
上列被告因強盜案件，經檢察官提起公訴（99年度偵緝字第811號）
，本院判決如下：
    主  文
莊玉麟犯結夥三人以上、夜間侵入住宅強盜罪，累犯，處有期徒
刑伍年。
    事  實
一、莊玉麟前因恐嚇案件，經臺灣南投地方法院93年投刑簡字第
    505號判處有期徒刑4月確定，於民國95年3月10日執行完畢
    。緣宋文貴自民國97年下旬，透過友人向吳明翰購買第三級
    毒品Ｋ他命，而與之相識，並結義為兄弟，但於97年底、98
    年初，宋文貴因察覺其向吳明翰所購買毒品，時有重量不符
    、偷斤減兩情事，乃起意報復及意欲強取吳明翰所有毒品、
    或其他貴重物品，遂夥同友人曲子清、吳樺（該3人另經
    本院98年度訴字第812號、臺灣高等法院台南分院98年度上
    訴字第1041號、最高法院99年台上字第785號判決確定）及
    莊玉麟等四人，共同基於意圖為自己不法所有之犯意聯絡，
    於98年2月14日凌晨1時20分許，由宋文貴至台南市○○街
    225巷5號8樓吳明翰居處，佯稱欲尋訪吳明翰，待吳明翰女
    友馬翎鳳，開門讓宋文貴進屋後，曲子清、吳樺、莊玉麟
    三人，隨即衝入屋內，脅迫在屋內之吳明翰、馬翎鳳、林盟
    凱三人趴在地上不許動，並以腳將渠等壓制於地，無法抗拒
    後，由吳樺將置於吳明翰桌上之筆記型電腦1台、電子磅
    秤1台、夾鏈袋3包、第二級毒品安非他命6小包（含袋重10.
    85公克）等物搶走。嗣經吳明翰報警，而為警循線查獲，並
    扣得電子磅秤一台、夾鏈袋三包、第二級毒品安非他命六小
    包（含袋重10.85公克）等物。
二、案經台南市警察局第二分局報請臺灣台南地方法院檢察署檢
    察官偵查起訴。
    理  由
一、上開事實，業據被告莊玉麟於偵查及本院準備程序、審理時
    均為認罪表示而坦承不諱（本院卷32頁、50頁），復與共犯
    宋文貴、曲子清、吳樺供述互核一致，及證人（即被害人
    ）吳明翰、馬翎鳳、林盟凱等人指訴之情節大致相符，並扣
    案有事實欄所示物品在卷可憑（至同案被告吳樺強盜財物
    分贓所得筆記型電腦一台，於犯後因畏懼犯行而丟棄）。是
    被告莊玉麟之自白，核與事實相符。被告強盜犯行，事證明
    確，堪以認定。
二、核被告莊玉麟所為，係犯刑法第330條第1項夜間侵入住宅、
    結夥三人以上強盜罪（起訴書僅論以刑法第321條第4款結夥
    ３人以上之加重條件，經公訴檢察官於準備程序當庭補充另
    有刑法第321條第1款夜間侵入住宅之加重條件，惟此係加重
    條件之增加，不生變更法條之問題，附此敘明）。又被告莊
    玉麟於前往被害人吳明翰住處前，已與另案被告宋文貴、曲
    子清、吳樺（下稱宋文貴等3人）決議要強盜被害人吳明
    翰財物，則被告莊玉麟與宋文貴、吳樺、曲子清四人間就
    本件強盜犯行，彼此間有犯意聯絡及行為分擔，均應論以共
    同正犯。又本件強盜犯行，雖被告莊玉麟及共同正犯宋文貴
    等3人實際取得被害人財物，僅屬部分被害人所有，其他部
    分被害人未有財物損失，然被告莊玉麟及宋文貴等3人既係
    對在場被害人吳明翰、馬翎鳳、林盟凱三人，同時進行強盜
    犯行，則被害人中有財物被強盜者，被告自應論以強盜既遂
    罪；另被害人未有財物被強盜者，被告則應論以強盜未遂罪
    。惟不論強盜既遂或強盜未遂部分，均係被告等一次強盜犯
    行所為，係屬一行為觸犯數罪名之想像競合犯，對被告等自
    應均依刑法第55條規定，從一重論以強盜既遂罪。又被告有
    犯罪事實欄所載之前科，於95年3月10日執行完畢，有台灣
    高等法院被告前案記錄表在卷可按，其於五年之內再犯本件
    有期徒刑以上之罪，為累犯，應依法加重其刑。再被告莊玉
    麟係因共犯宋文貴與被害人吳明翰間毒品買賣發生糾紛，心
    生報復，因而宋文貴對吳樺、曲子清及被告莊玉麟提議，
    欲共同教訓及強盜被害人，然被告犯後，坦承犯行，深表悔
    悟，且犯罪所得不多，僅筆記型電腦一台及部分二級毒品安
    非他命，又被告莊玉麟等人進入被害人屋內，被害人當時正
    在施用毒品，以為警員入侵，而依被告等喝令趴下，待發覺
    被告非警員後，業遭共犯曲子清等以拳腳壓制，而無法抗拒
    ，故被害人除馬翎鳳略有手指受傷外，其餘被害人並無甚外
    傷。是被告莊玉麟所為強盜犯行，核與其他持用槍械強盜犯
    行顯有差異，手段尚屬輕微，犯罪情狀，非無可憫。本院因
    認對被告等縱科以法定最低度刑，猶嫌過重。爰依刑法第59
    條規定，對被告莊玉麟減輕其刑，並依法先加後減。爰審酌
    本件被告莊玉麟係因同案共犯曲子清之要約，一起到場為同
    案共犯宋文貴出氣，而共同教訓及強盜被害人吳明翰等人財
    物，事後被告莊玉麟係分得Ｋ他命，並未分得其他財物，且
    被告於偵審中均坦承犯行，犯後態度良好，確有悔意，公訴
    人對被告莊玉麟求處重刑，顯非適切，是認以量處主文所示
    之刑為當，以資懲儆。
三、至筆記型電腦一台，為被告莊玉麟及共犯宋文貴等3人共同
    強盜所得財物，雖不能證明業已滅失，但縱使尋獲亦應發還
    被害人，非本院所可得宣告沒收。另扣案電子磅秤1台、夾
    鏈袋3包、第二級毒品安非他命6小包（含袋重10.85公克）
    等物，亦均屬被告強盜財物，而非被告所有，前二者應發還
    被害人，至毒品部分雖屬被害人所有，但因屬違禁物，應由
    執行檢察官另行聲請專科沒收（雖該毒品為共犯曲子清持有
    ，但另案98年簡字第1042號判決未為沒收諭知），亦非本件
    得併予宣告沒收，均附此說明。
據上論斷，應依刑事訴訟法第299條第1項前段，刑法第28條、第
330條第1項、第55條、第47條第1項、第59條，判決如主文。
本案經檢察官薛雯文到庭執行職務。
中    華    民    國   100    年    1     月    4     日
                  刑事第十庭  審判長法  官  張瑛宗
                                    法  官  羅郁棣
                                    法  官  蔡孟珊
以上正本證明與原本無異。
如不服本判決應於收受本判決後10日內向本院提出上訴書狀，並
應敘述具體理由。其未敘述上訴理由者，應於上訴期間屆滿後20
日內向本院補提理由書狀（均須按他造當事人之人數附繕本）「
切勿逕送上級法院」。
                                    書記官  何小玉
中    華    民    國   100    年    1     月    4     日
附錄本判決論罪法條
刑法第330條
（加重強盜罪）
犯強盜罪而有第 321 條第 1 項各款情形之一者，處 7 年以上
有期徒刑。
前項之未遂犯罰之。